【裁判字號】    99,上易,194
【裁判日期】    990428
【裁判案由】    偽造文書
【裁判全文】
臺灣高等法院高雄分院刑事判決         99年度上易字第194號
上  訴  人  臺灣高雄地方法院檢察署檢察官
被      告  甲○○  民國60年.
上列上訴人因被告偽造文書案件，不服臺灣高雄地方法院98年度
訴字第1448號中華民國99年1 月5 日第一審判決（起訴案號：臺
灣高雄地方法院檢察署97年度偵字第20506 號），提起上訴，本
院判決如下：
    主  文
上訴駁回。
    理  由
一、本案經本院審理結果，認第一審判決以被告犯罪不能證明而
    為無罪之諭知，核無不當，應予維持，並引用第一審判決書
    記載之證據及理由( 如附件) 。
二、檢察官上訴意旨略謂：(1)1.證人即同案被告黃成喜（已歿）
    於民國97年6 月11日中警詢中供稱：第一次於87年7 月21日
    與大陸女子甲○○結婚，並於90年5 月25日與大陸女子甲○
    ○辦理結婚。第2 次於91年8 月16日與大陸女子林珠玉辦理
    結婚；我與甲○○為虛偽結婚，我與他結婚的目的非因相愛
    真意，而是為協助陳女來臺工作；是一位在臺灣陳姓女子，
    約50歲介紹我至大陸娶妻，再由大陸地區林姓男子介紹我與
    甲○○認識，隔天就去福建省福州市辦理結婚，沒有辦桌，
    只是到福州市附近卡拉OK唱歌，結婚花費都由林姓男子付一
    切費用；我沒去過陳女家裡，所以沒看過陳女家人；甲○○
    在大陸時拿人民幣給林姓男子給我花費，每次約2 千人民幣
    不等，拿幾次我不記得，共拿新臺幣（下同）4 萬5 仟元；
    回到高雄機場時再由甲○○拿給臺灣臺灣陳姓女子4 萬5 仟
    元交給我等語（見警卷97年6 月11日詢問筆錄第1 至2 頁）
    ；2.於97年9 月9 日偵查中結證具結證述：（問）娶甲○○
    有無拿到錢？（答）差不多5 萬元（見偵查卷97年9 月9 日
    偵查筆錄）；3.於97年12月12日偵查中供稱：（問）第一次
    與甲○○結婚，沒多久他人就不見了，你還會認為是真結婚
    嗎？（答）我只是想到大陸玩就答應結婚。（問）是否承認
    有以假結婚的方式使甲○○來臺，並使戶政事務所人員登載
    假結婚不實事項後據以行使等行為？（答）我大概知道。（
    見偵查卷97年12月12日偵查筆錄）(2)由證人黃成喜上開證述
    可知，其對於假結婚之過程、細節及代價，均證述詳實，並
    無原審所述，證人可能將與甲○○、林珠玉之結婚情結混淆
    之情形。另其與被告結婚僅係為了免費至大陸旅遊，又可以
    拿到5 萬元代價，才至大陸與被告結婚，且證人黃成喜並未
    見過被告之家屬，而所有之結婚費用均由被告支出，被告來
    臺後亦須再給證人黃成喜5 萬元，其結婚過程與一般常情不
    符，顯然證人黃成喜係為獲得免費之大陸旅遊及5 萬元之代
    價始答應結婚，並無結婚之真意。被告辯稱：係與黃成喜真
    結婚云云，顯係卸責之詞，原審認定事實有所違誤，請將原
    判決撤銷，更為適當合法之判決。
三、經查：
（一）按證據之取捨，屬於事實審法院之職權，故事實審依客觀
      標準認定某項證據無審酌之必要而不予審酌者，倘不違反
      經驗法則，尚難指為違法；最高法院四十六年台上字第五
      二九號著有判例。
（二）證人黃成喜固於警詢曾供述：我與甲○○為虛偽結婚，我
      與她結婚的目的非因相愛真意，而是為協助甲○○來台工
      作等語（見警卷第2 頁) ，惟卷查被告甲○○台來以後，
      並未在台從事工作，此據被告甲○○於警詢即供述：我與
      黃成喜同住約1 個多月，因為我來台發現黃成喜跟我說他
      家境很好是騙我的，他每天只是喝酒沒有工作，也都沒有
      拿錢給我買日常生活用品，我一氣之下就離家出走等語（
      見警卷第5 頁反面、第6 頁) ；於偵查中則亦供述：我後
      來跟黃成喜生活20多天。之後我無法面對台灣的生活，我
      們年齡又差很多，所以我就離家出走，我是出於真意要與
      黃成喜結婚，當初在大陸黃成喜說他養得起我，我不顧父
      母反對就嫁給他。我來台灣之後發現他養不起我，又沒有
      工作，所以才離開他。我離開他到處流浪，睡在公園、廟
      寺，因為我沒有工作證，也沒有辦法工作，我不知道黃成
      喜為何有錢搭飛機到大陸娶我，我也沒收他的聘金等語（
      見偵卷第12、13、45頁) ，於原審時亦供述稱：我不認罪
      ，我與黃成喜是真結婚，我跟他共同生活1 個月，因為他
      不工作，無法生活，我才離家出走，我到處流浪等語( 見
      原審卷一第44頁) ，於本院審理時亦供稱：我確實有與被
      告黃成喜是真結婚，且有同居及夫妻之實，當時是因為被
      告黃成喜去大陸娶我的時候，他說他喜歡我，他說他的條
      件很優越，我因年輕不懂事，為了過好的生活，才嫁給他
      ，但是來台之後被告黃成喜卻沒有工作，到處流浪並每天
      喝酒，後來因為我受不了，所以才離家出走的。我在大陸
      沒有請客，因為我父母反對（因為我們的年紀差距很大）
      ，我到臺灣與他相處二十多天，他每天喝酒又不出去工作
      ，我受不了才離家的。我與他結婚沒有給他錢，他也沒有
      給我錢。我離家出走有流浪一陣子因為我又沒有工作證，
      我現在先生看我可憐，他可憐我給我東西吃，久了我就告
      訴他我被騙嫁到臺灣等語可按（見本院卷第22頁) ；核與
      另證人即被告甲○○配偶曾瑞光於警詢時陳稱：我約於88
      年12月中，在屏東縣潮州鎮民治橋河堤邊的公園與被告認
      識交往，並得知她被人騙到臺灣生活可憐，所以就協助他
      與黃成喜離婚等語相合（警卷第8 頁) ；是證人黃成喜所
      言其與被告甲○○結婚的目的非因相愛真意，而是為協助
      甲○○來台工作云云，尚非可取。
（三）就迎娶被告甲○○是否因此獲有利益一節，證人黃成喜固
      於民國97年6 月11日中警詢中供稱：甲○○在大陸時拿人
      民幣給林姓男子給我花費，每次約2 千人民幣不等，拿幾
      次我不記得，共拿4 萬5 仟元；回到高雄機場時再由甲○
      ○拿給臺灣陳姓女子4 萬5 仟元交給我等語，於於97 年9
      月9 日偵查中結證具結證述：「（娶甲○○有無拿到錢？
      ）也是差不多5 萬」等語（以上見警卷第2 頁反面、偵卷
      第8 頁反面）；惟於97年9 月9 日偵查中又具結供證稱：
      我娶老婆沒有收到金錢等語（見偵卷第8 頁反面) ；於97
      年11月28日偵查中又供述：甲○○沒有說要給我5 萬塊等
      語（見偵卷第45頁反面) ；於於97年12月12日偵查中又供
      述：「（你在警詢時說向甲○○及林姓男子拿了共約9 萬
      元，在檢察官訊問時具結證稱向甲○○拿了約5 萬元，到
      底實情為何?)我沒有拿到錢，但仲介的人有約定要給我5
      萬元，但是我沒有拿到錢」等語( 見偵卷第52頁反面) ；
      是其供述前後不一，反覆不定，已有瑕疵可指。
（四）至於與被告甲○○是否屬真結婚，抑為假結婚？證人黃成
      喜固於警詢供述：我與甲○○為虛偽結婚，我與他結婚的
      目的非因相愛真意等語（見警卷第3 頁) ，於97年12月12
      日偵查中供稱：「( 第一次與甲○○結婚，沒多久他人就
      不見了，你還會認為是真結婚嗎？) 我只是想到大陸玩就
      答應結婚」、「（是否承認有以假結婚的方式使甲○○來
      臺，並使戶政事務所人員登載假結婚不實事項後據以行使
      等行為？）我大概知道。」（見偵卷54頁）。惟上情為被
      告甲○○所否認，其於警詢係供述：我不曾帶黃成喜回娘
      家與親友見面，因為我父母親知道黃成喜與我年齡相差太
      多，不贊成我嫁給他，所以我直接與他公證結婚，我與黃
      成喜結婚是因為他告訴我他經濟很好，可以給我過好的生
      活，所以我就跟他結婚，也希望他能拿錢給我改善娘家的
      生活。我跟黃成喜跟一般夫妻一樣，有發生性關係等語（
      見警卷第5 頁) ；於偵查中則供述：我是出於真意要與黃
      成喜結婚等語（見偵卷第45頁) ；於原審時則陳以：我不
      認罪，我與黃成喜是真結婚，我跟他共同生活1 個月，因
      為他不工作，無法生活，我才離家出走，我到處流浪等語
      （見原審卷一第44頁) ；於本院時亦供述：我確實有與被
      告黃成喜是真結婚，且有同居及夫妻之實等語（見本院卷
      第21頁）；是證人黃成喜上開所言與被告甲○○二人係屬
      假結婚之情是否真實，已有存疑。
（五）又證人黃成喜於97年9 月9 日偵查中亦有具結證稱：我與
      甲○○在臺灣有一起生活過；也有同住在一起；甲○○來
      的時候，我也有與她睡在一起等語（見偵卷第8 頁），於
      97 年11 月28日偵查中亦堅稱：我是真的要娶甲○○，我
      到大陸去是要找老婆，結果回台灣沒有工作，我們就一直
      吵架，後來她就跑掉等語（見偵卷第45頁反面）；於97年
      12月12日亦陳稱：但是介紹我的人都是跟我說真結婚，可
      以不用花錢娶到老婆，又可以去大陸玩，所以我才去的等
      語（見偵卷第54頁）；上開所證稱與被告甲○○真結婚之
      意旨，核與被告甲○○所供述相合，是被告甲○○一直辯
      稱其與證人黃成喜係真結婚等情，尚非全然無據。
四、觀之證人黃成喜對於有關與被告甲○○結婚之目的，是為協
    助被告甲○○來台工作之情，非可採取，如前所述；有關娶
    被告甲○○是否因此獲有利益部分，亦係前後齟齬，相互矛
    盾，不足採信；至於其所述與被告甲○○是屬假結婚部分，
    則與被告甲○○之供述真結婚不符，而證人黃成喜此部分之
    供述，並無其他佐證，惟證人黃成喜所證述被告甲○○係真
    結婚部分，則與被告甲○○所辯稱真結婚相合；是依上情予
    以綜合判斷，被告甲○○辯稱與證人黃成喜是真結婚之情，
    應屬可採。準此，被告甲○○與證人黃成喜結婚既屬真結婚
    ，則證人黃成喜於90年8 月25日持二人之結婚證明書、海基
    會驗證證明等資料，前往高雄市前鎮區戶政事務所辦理與被
    告甲○○之結婚登記，嗣由證人黃成喜以配偶來臺探親為由
    填寫「大陸地區人民進入臺灣地區旅行證申請書」，檢附前
    開向戶政機關申請之結婚登記文件，持向內政部警政署入出
    境管理局（以下稱境管局，現已改制為內政部入出國及移民
    署）行使以申請被告甲○○入境臺灣，事後被告甲○○於89
    年4 月14日自臺灣出境後，證人黃成喜於89年12月27日，以
    上述向境管局申請配偶來臺探親之方法，檢附前開向戶政機
    關申請之結婚登記文件持向境管局行使以申請被告甲○○入
    境臺灣，使被告甲○○得於90年3 月9 日第二次由高雄小港
    國際機場進入臺灣地區，嗣後二人於90年5 月25日協議離婚
    ，向高雄縣鳳山巿第一戶政事務所申請辦理二人之離婚登記
    等情，均難謂被告甲○○有何使公務員登載不實文書及行使
    使公務員登載不實文書等犯行，亦堪認定。
五、綜上所述，本件原審依卷內訴訟資料，逐一剖析，參互審酌
    ，認定並無積極證據足資證明被告甲○○涉有刑法第214 條
    之使公務員登載不實文書犯行，及刑法第216 條、第214 條
    之行使使公務員登載不實文書犯行，業已綜合卷內資料，就
    其心證上之理由予以闡述，上開心證屬原審採證認事之職權
    行使，並不違背證據及經驗法則，是原審以檢察官所為起訴
    事實之訴訟上證明，尚不足達於通常一般之人均不致有所懷
    疑，而得確信其為真實之程度，則依罪證有疑利於被告之原
    則，認本件被告甲○○被訴之行使使公務員登載不實文書犯
    行，屬犯罪不能證明，而為其無罪之諭知，核無違誤，而檢
    察官以上開理由提起上訴，無非係以原審及本院前開取捨證
    據論斷事實之職權行使，暨原審已調查說明之事項指摘原判
    決不當，為無理由，應予駁回。
據上論斷，應依刑事訴訟法第368條、第373條，判決如主文。
本案經檢察官姜麗儒到庭執行職務。
中    華    民    國    99    年    4     月    28    日
                 刑事第九庭     審判長法  官  莊秋桃
                                      法  官  范惠瑩
                                      法  官  田平安
以上正本與原本無異。
本件不得上訴。
中    華    民    國    99    年    4     月    28    日
                                  書  記  官  張宗芳

司法院資訊處製作；財團法人民間司法改革基金會備份。
